臺灣臺中地方法院刑事判決
110年度交易字第1855號
公  訴  人  臺灣臺中地方檢察署檢察官
被      告  李加然


選任辯護人  劉政文律師  (民國111年1月17日委任，同年2月14
                         日解除委任；同年5月17日委任，同年5月20日解除委任)
上列被告因過失傷害案件，經檢察官提起公訴（110年度偵字第2
0134號），本院判決如下：
    主    文
李加然犯過失傷害罪，處拘役肆拾日，如易科罰金，以新臺幣壹
仟元折算壹日。
    犯罪事實
一、范姜士杰（所涉過失傷害部分，業據撤回告訴，本院另為公
    訴不受理判決）為安美建設開發股份有限公司（下稱安美建
    設公司）員工，並為安美建設公司委由桃鼎營造工程有限公
    司承造位於臺中市○○區○○○路000號旁之「安美學集合住宅新
    建工程」之工地主任，依該工程報請主管機關臺中市政府交
    通局備查之臨時使用道路施工交通維持計畫書規定，該工程
    僅得於每日上午9時至下午4時之施工時段，佔用臺中市梧棲
    區四維西路旁寬約4公尺、長約25公尺（含施工漸變段）之
    部分道路，進行建材、結構體鋼筋吊運作業及混凝土澆置作
    業，竟超出前揭使用道路許可之限制，於前開施工時段外之
    民國109年12月7日下午5時50分許，未撤除前開工地擺放在
    四維西路道路範圍之交通錐，致該等交通錐妨礙沿四維西路
    由南往北方向之人車通行，適李加然騎乘車牌號碼000-000
    號普通重型機車沿四維西路由南往北方向行經該處，其本應
    注意車前狀況，並隨時採取必要之安全措施，而依當時天候
    晴、夜間無照明、柏油路面乾燥、無缺陷、無障礙物、視距
    良好等情形，並無不能注意之情事，竟疏未注意車前狀況，
    而劉施家芳沿四維西路由南往北方向行經該處，亦疏未注意
    行人在未劃設人行道之道路，應靠邊行走，李加然因前揭過
    失駕駛行為，不慎追撞在其前方步行之劉施家芳，致劉施家
    芳倒地而受有右內踝骨骨折之傷害。
二、案經劉施家芳訴由臺中市政府警察局清水分局報告臺灣臺中
    地方檢察署檢察官偵查起訴。
    理    由
一、證據能力之說明：
　㈠本判決認定事實所引用之被告以外之人於審判外之言詞或書
    面證據等供述證據，檢察官、被告李加然及其辯護人均未於
    言詞辯論終結前聲明異議，而本院審酌各該證據作成時之情
    況，並無違法不當或證明力明顯過低之瑕疵，亦認以之作為
    證據應屬適當，是依刑事訴訟法第159條之5規定，認均有證
    據能力。
  ㈡本判決以下所引用之非供述證據，均與本案事實具有自然關
    聯性，且核屬書證、物證性質，又查無事證足認有違背法定
    程式或經偽造、變造所取得等證據排除之情事，復經本院依
    刑事訴訟法第164條、第165條踐行物證、書證之調查程序，
    亦堪認均有證據能力。
二、認定犯罪事實之理由及證據：
　㈠訊據被告就上開過失傷害犯行坦承不諱，核與證人即告訴人
    劉施家芳（見偵卷第31-33、101-103頁）、證人范姜士杰（
    見偵卷第43、27-29、101-103頁）於警詢或偵查中之證述大
    致相符，並有員警職務報告、告訴人童綜合醫療社團法人童
    綜合醫院一般診斷書、道路交通事故現場圖、道路交通事故
    調查報告表㈠㈡、交通事故補充資料表、現場照片、監視器錄
    影畫面翻拍照片、車號查詢機車車籍資料及證號查詢機車駕
    駛人車籍資料、證人范姜士杰110年10月13日庭呈之臺中市
    政府交通局109年2月25日中市交行字第1090009037號函及交
    通維持計畫書在卷可憑（見偵卷第19、35、45、47-49、55
    、57-63、65-67、93、105-149頁），足認被告之自白與事
    實相符，堪以採信。
　㈡按汽車行駛時，駕駛人應注意車前狀況，並隨時採取必要之
    安全措施，道路交通安全規則第94條第3項定有明文。經查
    ，本案依當時天候晴、夜間無照明、柏油路面乾燥、無缺陷
    、無障礙物、視距良好，有道路交通事故調查報告表㈠及上
    開事故現場照片附卷可稽，被告並無不能注意之情事，卻於
    騎車過程中低頭未注意前方狀況，致其所駕駛之上開機車自
    告訴人後方追撞告訴人，並致告訴人因而受有犯罪事實欄所
    示之傷害，堪認被告本案駕駛行為具有前述之過失，且其過
    失與告訴人所受傷害間，亦具有相當因果關係。
　㈢按行人在未劃設人行道之道路，應靠邊行走，道路交通安全
    規則第133條定有明文。而告訴人未依上開規定靠邊行走等
    情，亦經本院偕同檢察官、被告及辯護人當庭勘驗現場監視
    器畫面，有勘驗筆錄及附件翻拍照片附卷可佐，堪認告訴人
    就本案車禍亦與有過失。惟被告及告訴人就車禍事故均有過
    失時，乃是民事損害賠償責任上之過失比例分配問題，並不
    因告訴人或案外人與有過失，而免除被告就本案車禍發生所
    應負之刑事過失責任，附此敘明。
　㈣又本案經送臺中市車輛行車事故鑑定委員會鑑定結果，認為
    被告未注意車前狀況；告訴人未靠邊行走，行走於快車道，
    均為肇事主因；范姜士杰未經許可利用道路擺放三角錐，妨
    礙人車通行，為肇事次因，有臺中市車輛行車事故鑑定委員
    會111年3月31日中市車鑑字第1110001149號函暨檢附中市車
    鑑0000000案鑑定意見書（見本院卷第77-80頁），益徵被告
    及告訴人就本案車禍均有過失甚明。至上開鑑定意見雖認為
    被告亦有行至無號誌交岔路口未減速慢行之過失，然事故現
    場為T字路口，有道路交通事故現場圖存卷可參（見偵卷第4
    5頁），且被告並非與交岔路口左右方之橫向人車發生碰撞
    ，復未經鑑定意見說明被告行至無號誌交岔路口未減速慢行
    亦屬本案肇事原因之理由為何，是此部分鑑定意見為本院所
    不採，附此敘明。
  ㈤綜上所述，本案事證明確，被告犯行堪以認定，應依法論科
    。
三、論罪科刑：
　㈠核被告所為，係犯刑法第284條前段之過失傷害罪。
　㈡被告於肇事後，尚未經有偵查權之公務員發覺前，主動向據
    報前往處理之員警表明為肇事人，自首而接受裁判，有臺中
    市政府警察局道路交通事故肇事人自首情形紀錄表1紙在卷
    可憑（見偵卷第53頁），爰審酌當時情狀，依刑法第62條前
    段規定，減輕其刑。
　㈢爰審酌被告駕駛動力交通工具上路，原應遵守交通法規，以
    保護自己及其他用路人之生命身體安全，竟疏未注意及此，
    未注意車前狀況，致自後方追撞告訴人，造成告訴人受有前
    揭傷害結果，所為實屬不該；再參以被告坦承犯行，然未與
    告訴人方面達成和解或賠償損害，而有關本案損害賠償部分
    ，業據告訴人對被告提起刑事附帶民事訴訟；另考量被告並
    非本案唯一肇事因素，告訴人及范姜士杰就本案車禍均為肇
    事因素而與有過失；兼衡被告之智識程度、家庭經濟狀況（
    詳見本院卷第111頁）等一切情狀，量處如主文所示之刑，
    並諭知易科罰金折算標準。
據上論斷，應依刑事訴訟法第299條第1項前段，刑法第284條前
段、第62條前段、第41條第1項前段，刑法施行法第1條之1第1項
，判決如主文。
本案經檢察官詹常輝提起公訴，檢察官王宜璇到庭執行職務。
中　　華　　民　　國　　111 　年　　6 　　月　　1 　　日
                  刑事第十四庭  法  官  田雅心
以上正本證明與原本無異。
如不服本判決應於收受送達後20日內向本院提出上訴書狀，並應
敘述具體理由；其未敘述上訴之理由者，應於上訴期間屆滿後20
日內向本院補提理由書（均須按他造當事人之人數附繕本）「切
勿逕送上級法院」。
告訴人或被害人如不服判決，應備理由具狀向檢察官請求上訴，
上訴期間之計算，以檢察官收受判決正本之日起算。
　　　                          書記官  王嘉麒
中　　華　　民　　國　　111 　年　　6 　　月　　1 　　日
【附錄論罪科刑法條】
刑法第284條
因過失傷害人者，處1年以下有期徒刑、拘役或10萬元以下罰金
；致重傷者，處3年以下有期徒刑、拘役或30萬元以下罰金。